【裁判字號】    99,台上,7251
【裁判日期】    991125
【裁判案由】    強制性交等罪
【裁判全文】
最高法院刑事判決            九十九年度台上字第七二五一號
上  訴  人  楊○○
選任辯護人  李國禎律師
上列上訴人因強制性交等罪案件，不服台灣高等法院台南分院中
華民國九十九年九月二十一日第二審判決（九十九年度上訴字第
四八六號，起訴案號：台灣嘉義地方法院檢察署九十八年度偵字
第三０七六號），提起上訴，本院判決如下：
    主  文
上訴駁回。
    理  由
一、強制性交部分：
按刑事訴訟法第三百七十七條規定，上訴於第三審法院，非以判
決違背法令為理由，不得為之。是提起第三審上訴，應以原判決
違背法令為理由，係屬法定要件。而上訴第三審法院之案件，是
否以判決違背法令為上訴理由，應就上訴人之上訴理由書狀加以
審查，如果上訴理由書狀並未依據卷內訴訟資料，具體指摘原判
決不適用何種法則或如何適用不當，或所指摘原判決違法情事，
顯與法律規定得為第三審上訴理由之違法情形，不相適合時，均
應認其上訴為不合法律上之程式，予以駁回。至原判決究有無違
法，與上訴是否以違法為理由，係屬二事。本件原審經審理結果
，認為上訴人楊○○強制性交部分之犯行明確，因而維持第一審
關於此部分所為論處上訴人攜帶兇器強制性交罪刑（累犯）之判
決，駁回上訴人對此部分之第二審上訴，已詳敘調查、取捨證據
之結果及憑以認定犯罪事實之心證理由。並就上訴人否認犯行之
供詞及其所辯各語認非可採，予以論述。原判決併採上訴人於偵
查中所為以生殖器插入被害人Ａ女（真實姓名詳卷）口中而為性
交之自白，資為認定上訴人對被害人性侵害論據之一，就上訴人
辯護人所辯上開自白係出於檢察官詐欺所致，應無證據能力云云
，已以被害人之口腔未檢驗出男性精子細胞，而第一審勘驗上訴
人民國九十八年十月六日之偵訊錄影帶結果，檢察官訊問時卻對
上訴人稱：「她（指被害人）嘴巴裏面有ＤＮＡ啊。你在裏面這
麼久了，你也沒有在用藥了，我現在問你，你也講不清楚」等語
，固有偵查譯文附卷足稽，然觀諸該譯文，檢察官為上揭訊問前
，上訴人每被問及有無對告訴人口交一事，或供稱已不復記憶，
或保持沈默，迄檢察官為上開訊問時，猶一如已往，仍供稱不復
記憶云云，故嗣後上訴人始自承對被害人口交，已難謂係受檢察
官所言被害人口中有ＤＮＡ等語之影響，況該次偵訊全程連續錄
影、錄音，並無中斷，且採一問一答之訊問方式，為訊問之檢察
官及應訊之上訴人均聲調自然，語氣平和，神情正常，有勘驗筆
錄可按，即上訴人於原審亦一再供承檢察官並無毆打、恐嚇等強
暴、脅迫其應為如何陳述之非法取供行為，僅另主張其係因頭痛
不適始為上開自白等語，微論其所持因頭痛不適而自白之辯解，
業經原判決另說明如何不足採信，然其自白非由於檢察官上開話
語或施以其他不正取供之手段所致，則洵無疑義，是檢察官偵訊
時所言被害人口中有ＤＮＡ一語，尚無礙於上訴人之自由陳述，
另參以上訴人於該次偵訊時，猶否認曾出言恐嚇被害人及以陰莖
進入被害人陰道之方法對被害人強制性交，有上開譯文為憑，益
徵上訴人於偵訊時之自白，係出於自由意志，上訴人之辯護人所
辯上情，殊無足採，於理由欄內逐一指駁甚詳。從形式上觀察，
並無不合。上訴意旨猶以檢察官上開所言，已足以誤導上訴人，
而影響其自由意志之陳詞，指摘原判決竟就此是否成立詐欺取供
，未為任何說明，有理由不備之違法云云，係就原審已經詳細調
查並於判決理由內指駁說明之事項，仍執陳詞，徒憑己意，任意
指摘，顯非適法之第三審上訴理由。次查被害人指訴遭上訴人持
類似螺絲起子之兇器，恫嚇、脅迫被害人蹲坐於上訴人機車腳踏
墊處，任由上訴人對其口交等情，原審據囑託警察局會同被害人
實地模擬其所指案發當時口交情形，證實被害人確能雙腳曲起，
坐於上訴人機車腳踏墊處，以口靠近坐在機車座位上之人，有卷
附模擬照片可參，因認被害人此部分指訴非虛，上訴人屢以其機
車車況及被害人體型，主張被害人所述顯不可能云云，並無足取
，至被害人以「坐」或「蹲坐」之用語，描述其案發當時置身機
車踏墊處之姿勢，則無關乎其指訴真實性之判斷，上訴人之辯護
人屢執此質疑被害人供述之真實可信云云，尤屬無據，亦於理由
內論述明確。上訴意旨置原判決上開論述於不顧，猶指摘原判決
未加深究，逕認被害人此部分指訴堪以採信，殊嫌速斷云云，核
亦與法律所規定得上訴第三審之理由不相適合。再者，證人之陳
述有部分前後不符，或相互間有所歧異時，究竟何者為可採，法
院仍得本其自由心證予以斟酌，非謂一有不符或矛盾，即應認其
全部均為不可採信；又被害人之指訴，縱無瑕疵，固仍應有其他
補強之證據，始得據以認定上訴人犯罪，然所謂「補強證據」，
係指除該自白本身外，其他足以佐證自白之犯罪事實確具有相當
程度真實性之證據而言，其所補強者，不以事實之全部為必要，
祇須因補強證據與自白相互印證，依社會通念，足使犯罪事實獲
得確信者，即足當之。原判決併採證人即被害人之指訴及上訴人
於偵查中所為以口交之方式對被害人強制性交之自白，佐以證人
即女警邱○○證言、被害人之疑似性侵害事件驗傷診斷書、病歷
資料、現場照片、繪圖及被害人上開模擬相片等，復以上訴人使
用口交方式強制對被害人為性交，已足以構成強制性交罪，苟非
上訴人另並以生殖器插入被害人陰道內對上訴人強制性交，被害
人殊無再虛構上訴人此部分犯行之必要等情，資為認定上訴人確
有其事實欄所載之強制性交犯行，業就上開事證如何相互印證，
依社會通念，已足使人確信上訴人有本件強制性交犯行，詳為闡
述。並以性交行為非必造成處女膜破裂，且上訴人對被害人口交
及為性交行為均未射精，又上訴人苟非持兇器恐嚇，衡情被害人
當無依從其指示，蹲坐於機車踏墊任由上訴人對其口交之理等各
情，說明自被害人身上取得之檢體均未能驗出上訴人精子細胞、
被害人處女膜經檢驗並無新傷及被害人指訴上訴人持以恐嚇之兇
器未扣案等各節，均不足為有利於上訴人之認定等語甚詳。此乃
原審本其職權之行使，對調查所得之證據定其取捨，為價值上之
判斷，據以於判決內認定上訴人攜帶兇器強制性交之犯行，要無
違背客觀上之經驗法則與論理法則。上訴意旨仍以上開檢體未驗
出上訴人精子細胞、被害人處女膜無新傷及兇器未扣案等各節，
指摘原判決徒憑被害人單一指訴，遽為對上訴人科刑之判決，顯
有不當云云，客觀上亦不足據以辨認原判決具備違背法令之形式
要件。至其餘上訴意旨，則係就屬原審採證認事職權之適法行使
及原判決已說明事項，徒憑己見，任意指摘為違法，且仍為單純
事實之爭執，亦要難謂為適法之第三審上訴理由。依上揭說明，
上訴人關於此部分上訴，不合法律上之程式，應予駁回。
二、傷害部分：
按最重本刑為三年以下有期徒刑、拘役或專科罰金之罪，經第二
審判決者，不得上訴於第三審法院，刑事訴訟法第三百七十六條
第一款定有明文。上訴人被訴毆打被害人成傷部分，原判決係維
持第一審依刑法第二百七十七條第一項論處罪刑之判決，該罪最
重本刑為三年有期徒刑，依上開說明，既經第二審判決，自不得
上訴於第三審法院。上訴意旨雖以上訴人此部分傷害犯行，係上
訴人於對被害人強制性交過程中，為抑制被害人呼救，以利強制
性交犯行之繼續所為，與強制性交部分應僅成立一罪云云。然原
判決理由貳－六(五)，已就上訴人係因不滿被害人呼救，遂另起傷
害犯意毆打被害人，被害人所受上揭傷害，顯非上訴人強制性交
強暴行為之當然結果，二者犯意各別，行為互殊，應予分論併罰
等情，詳予敘明。上訴意旨就原判決此部分論述，並未依據卷內
訴訟資料，具體指摘原判決不適用何種法則或如何適用不當，而
專憑其個人主觀之說詞，徒以該傷害犯行係上訴人為續行強制性
交目的所為，即認應僅成立實質一罪云云，殊不足取。上訴人就
此部分一併提起上訴，顯為法所不許，應予駁回。
據上論結，應依刑事訴訟法第三百九十五條前段，判決如主文。
中    華    民    國  九十九  年   十一   月  二十五  日
                      最高法院刑事第三庭
                          審判長法官  張  淳  淙  
                                法官  劉  介  民  
                                法官  蔡  彩  貞  
                                法官  陳  世  雄  
                                法官  吳  信  銘  
本件正本證明與原本無異
                                      書  記  官  
中    華    民    國  九十九  年   十二   月    一    日
                                                      K

司法院資訊處製作；財團法人民間司法改革基金會備份。
